臺灣臺中地方法院刑事判決　　　　　　 100年度訴字第2218號
公　訴　人　臺灣臺中地方法院檢察署檢察官
被　　　告　阮政豪
上列被告因毒品危害防制條例案件，經檢察官提起公訴（100年
度毒偵字第1744號），被告於準備程序就被訴事實為有罪之陳述
，經告以簡式審判程序之旨，並聽取當事人意見後，合議庭裁定
由受命法官獨任進行簡式審判程序，本院判決如下：
    主    文
阮政豪施用第一級毒品，累犯，處有期徒刑玖月；扣案如附表編
號１至７所示之第一級毒品海洛因柒包（合計驗餘淨重共伍點玖
公克）均沒收銷毀之。又施用第二級毒品，累犯，處有期徒刑
伍月；扣案如附表編號８至１６所示之第二級毒品甲基安非他命
玖包（合計驗餘淨重共拾陸點壹玖玖伍公克）均沒收銷毀之。應
執行有期徒刑壹年，扣案如附表編號１至７所示之第一級毒品海
洛因柒包（合計驗餘淨重共伍點玖公克）、如附表編號８至１
６所示之第二級毒品甲基安非他命玖包（合計驗餘淨重共拾陸點
壹玖玖伍公克）均沒收銷毀之。
    犯罪事實
一、阮政豪曾於民國（下同）93年間因施用毒品案件，經臺灣南
    投地方法院裁定送觀察、勒戒後，無繼續施用毒品之傾向，
    於93年10月15日執行完畢而釋放，並經臺灣南投地方法院檢
    察署檢察官於93年10月15日以93年度毒偵字第1133號為不起
    訴處分確定。復(1)因毒品危害防制條例案於94年9月19日經
    本院以94年度訴字第409號判決判處有期徒刑1年2月確定（
    施用第一級毒品10月、施用第二級毒品6月，二罪併定），
    於94年9月19日入監執行；再(2)因毒品危害防制條例案件，
    於95年4月4日經台灣南投地方法院以94年度訴緝字第27號判
    決判處有期徒刑3年10月確定（連續販賣第二級毒品3年8月
    ，持有第一級毒品4月，二罪併定），接續(1)案執行；後因
    中華民國九十六年罪犯減刑條例於96年7月16日施行，上開
    (1)(2)經臺灣南投地方法院96年8月27日以96年度聲減字第496
    號裁定減刑後合併定其應執行刑為有期徒刑4年5月確定，指
    揮書執畢日期為98年12月11日，於97年8月12日因縮短刑期
    假釋出監付保護管束，於98年10月18日縮刑期滿，於98年10
    月18日觀護結束，於98年10月18日假釋期滿未經撤銷視為執
    行完畢。
二、詎仍不知戒除毒癮，明知海洛因、甲基安非他命為毒品危害
    防制條例第2條第2項第1、2款所規定之第一級、第二級毒品
    ，不得施用、持有，竟仍基於施用海洛因及甲基安非他命之
    犯意，分別為下列行為：
（一）於100年5月6日19時許，在其位於臺中市○○路164號14
      樓27室租屋處內，以將少許甲基安非他命置入吸食器後，
      再點火燒烤吸食煙霧之方式，施用甲基安非他命1次。
（二）於100年5月10日中午13時許，在位於臺中市○○○街10號
      9樓友人住處內，以將少許海洛因摻入香菸後點燃吸食之
      方式，施用海洛因1次。
    嗣警方因偵辦販賣毒品案件而佈線監察，再聲請本院核發搜
    索票（100年聲搜字1524號），後持之前往被告現居處所執
    行搜索，於100年5月10日14時許，途經臺中市○○○街12號
    前時發現阮政豪，即當場查緝並附帶搜索，果自其身上扣得
    如附表編號1至7所示之海洛因7包【嗣經送驗鑑定，結果實
    為送驗檢體共9包：其中含第一級毒品海洛因成分之碎狀塊
    、粉末共7包，驗餘淨重合計為5.93公克（起訴書誤載為
    6.93公克）；另含有第三級毒品愷他命成分之粉末1包（於
    本案不予宣告沒收，理由詳如後述）、未驗出毒品成分之粉
    末1包】、如附表編號8至16所示之第二級毒品甲基安非他命
    9包（合計驗餘淨重共16.1995公克），及如附表編號17 至
    23所示之行動電話4支（含SIM卡5張）、磅秤1台、帳冊1 本
    、分裝袋1包，並於徵得阮政豪之同意後，將其帶回警局於
    100年5月11日13時許採驗尿液送驗，結果呈嗎啡、安非他命
    、甲基安非他命陽性反應後，始悉上情。
三、案經臺中市政府警察局移送臺灣臺中地方法院檢察署檢察官
    偵查起訴。
    理    由
一、查本件被告所犯，非死刑、無期徒刑、最輕本刑為3年以上
    有期徒刑之罪，或高等法院管轄第一審之案件，被告於準備
    程序中，就前揭被訴事實為有罪之陳述，經受命法官告以簡
    式審判程序之旨，並聽取被告與公訴人之意見後，本院認無
    不得或不宜改依簡式審判程序進行之處，爰依刑事訴訟法第
    273條之1第1項、第284條之1，經合議庭評議後，裁定本件
    由受命法官獨任進行簡式審判程序，是本件之證據調查，依
    刑事訴訟法第273條之2規定，不受同法第159條第1項、第
    161條之2、第161條之3、第163條之1及第164條至170條規定
    之限制，合先敘明。
二、上開犯罪事實，業據被告阮政豪（下稱被告）於警詢時、檢
    察官偵訊中及本院審理時均坦白認罪，且被告前揭採尿送驗
    結果，呈海洛因、甲基安非他命經人體代謝後之可待因陰性
    、嗎啡陽性、安非他命陽性、甲基安非他命陽性反應，有臺
    中市警察局刑警大隊採集尿液鑑定同意書、臺中市警察局刑
    警大隊偵三隊代號與真實姓名對照表（阮政豪之尿液檢體代
    號Q-100-012）、詮昕科技股份有限公司於100年6月3日出具
    之原樣編號Q-100-012之濫用藥物尿液檢驗報告（安非他命
    數值689ng/ml─陽性、甲基安非他命數值1437ng/ml─陽性
    、可待因數值262ng/ ml─陰性、嗎啡數值2676ng/ml─陽性
    ）在卷可證（見偵查卷第74頁正反面、第87頁）；復有臺中
    市政府警察局刑警大隊搜索扣押筆錄（執行時間：100年5月
    10日14時0分起至15分止、受執行人：阮政豪、執行處所：
    臺中市○○○街12號前）、扣押物品目錄表、查獲現場暨扣
    案物品照片影本10張、臺中市政府警察局搜索筆錄（執行時
    間：100年5月11日9時55分、受執行人：阮政豪、執行處所
    ：臺中市○區○○路164號14樓27室）（見偵查卷第55~59、
    61~68頁）附卷可憑；並有疑似海洛因之粉末9包（見附表編
    號1至7備註欄說明）及疑似甲基安非他命之透明結晶9包扣
    案，嗣經分別送法務部調查局濫用藥物實驗室、行政院衛生
    署草屯療養院鑑驗，檢驗結果各為：1.送驗白色粉末9包，
    其中7包均檢出第一級毒品海洛因成分，驗餘淨重共5.93 （
    0.65＋4.85＋0.43）公克，2.送驗透明結晶9包，均檢出第
    二級毒品甲基安非他命成分，驗餘淨重分別為：3.2924公克
    、3.3929公克、3.4175公克、0.9806公克、0.6719公克、
    0.4919公克、0.1308公克、1.6256公克、2.1959公克（驗餘
    淨重合計16.1995公克），此有法務部調查局濫用藥物實驗
    室100年6月28日調科壹字第10023015000號鑑定書、行政院
    衛生署草屯療養院鑑定書（100年6月22日草療鑑字第100060
    0138號）各乙份（見偵查卷第93、97、98頁）附卷足憑。又
    依文獻記，施用海洛因後24小時內經由尿液排出之量可達使
    用劑量之80%，該種毒品於尿液中排出之最長時限，受施用
    劑量、施用方式、個人體質及代謝情況等因素影響，因個案
    而異，一般可檢出之最長時間為海洛因服用後2至4天；而施
    用甲基安非他命後24小時內，約有施用劑量之70%由尿中排
    出，該毒品於尿液中排出之最長時限，受施用劑量、施用方
    式、個人體質及代謝情況等因素影響，因個案而異，一般可
    檢出之最長時間為甲基安非他命1至5天等情，業經行政院衛
    生署管制藥品管理局90年5月4日管檢字第93902號函釋明確
    ，堪認被告上開自白確與事實相符，足以採信。本件事證明
    確，被告犯行洵堪認定。
三、按施用第一、二級毒品為犯罪行為，毒品危害防制條例第10
    條定有處罰明文。故施用第一、二級毒品者，依前揭規定本
    應科以刑罰。惟基於刑事政策，對合於一定條件之施用者，
    則依同條例第20條、第23條之規定，施以觀察、勒戒及強制
    戒治之保安處分。又毒品危害防制條例於92年7月9日修正公
    布，自93年1月9日施行，其中第20條、第23條將施用毒品之
    刑事處遇程序，區分為「初犯」及「5年內再犯」、「5年後
    再犯」。依其立法理由之說明：「初犯」，經觀察、勒戒或
    強制戒治後，應為不起訴處分或不付審理之裁定；經觀察、
    勒戒或強制戒治執行完畢釋放後，「5年內再犯」者，因其
    再犯率甚高，原實施之觀察、勒戒及強制戒治既已無法收其
    實效，爰依法追訴或裁定交付審理。至於經觀察、勒戒或強
    制戒治執行完畢釋放後，「5年後再犯」者，前所實施之觀
    察、勒戒或強制戒治已足以遮斷其施用毒品之毒癮，為期自
    新及協助其斷除毒癮，仍適用「初犯」規定，先經觀察、勒
    戒或強制戒治之程序。從而依修正後之規定，僅限於「初犯
    」及「5年後再犯」二種情形，始應先經觀察、勒戒或強制
    戒治程序。倘被告於5年內已再犯，經依法追訴處罰，縱其
    第3次（或第3次以上）再度施用毒品之時間，在初犯經觀察
    、勒戒或強制戒治執行完畢釋放5年以後，已不合於「5年後
    再犯」之規定，且因已於「5年內再犯」，顯見其再犯率甚
    高，原實施觀察、勒戒或強制戒治，已無法收其實效，即應
    依該條例第10條處罰。至於第3次（或第3次以上）施用毒品
    之時間，是否宜有期間限制？以多久為適宜？則分屬刑事政
    策、專門醫學之範圍，非審判機關所能決定，有待循立法途
    徑解決（最高法院97年度第5次刑事庭會議決議）。查被告
    前於93年間因施用毒品案件，經臺灣南投地方法院裁定送觀
    察、勒戒後，無繼續施用毒品之傾向，於93年10 月15日執
    行完畢而釋放，並經臺灣南投地方法院檢察署檢察官於93年
    10月15日以93年度毒偵字第1133號為不起訴處分確定。復(1)
    因毒品危害防制條例案於94年9 月19日經本院以94年度訴字
    第409號判決判處有期徒刑1年2月確定（施用第一級毒品10
    月、施用第二級毒品6月，二罪併定），於94年9月19日入監
    執行；再(2)因毒品危害防制條例案件，於95年4月4日經台灣
    南投地方法院以94年度訴緝字第27號判決判處有期徒刑3 年
    10月確定（連續販賣第二級毒品3年8月，持有第一級毒品4
    月，二罪併定），接續(1)案執行；後因中華民國九十六年罪
    犯減刑條例於96年7月16日施行，上開(1)(2)經臺灣南投地方
    法院96年8月27日以96年度聲減字第496號裁定減刑後合併定
    其應執行刑為有期徒刑4年5月確定，指揮書執畢日期為98年
    12月11日，於97年8月12日因縮短刑期假釋出監付保護管束
    ，於98年10月18日縮刑期滿，於98年10月18日觀護結束，於
    98年10月18日假釋期滿未經撤銷視為執行完畢，有臺灣高等
    法院被告前案紀錄表附卷足憑，是被告經觀察、勒戒及有期
    徒刑之執行後，再犯毒品危害防制條例第10條第1、2項之罪
    ，揆諸上開最高法院決議意旨，本案應予以依法論科，合先
    敘明。
四、查海洛因、甲基安非他命分別係毒品危害防制條例第2第2項
    第1、2款所定之第一級毒品、第二級毒品，不得非法持有、
    施用。核被告所為，係犯毒品危害防制條例第10條第1項、
    第2項之施用第一級毒品罪、施用第二級毒品罪。被告分別
    施用第一、二級毒品毒品前之持有第一、二級毒品之行為，
    本應各論以持有第一、二級毒品罪，惟持有後進而施用，其
    持有之低度行為應各為施用之高度行為所吸收，不另論以持
    有罪責。被告施用海洛因及甲基安非他命之犯行間，犯意各
    別，行為互異，應予分論併罰。被告前(1)因毒品危害防制條
    例案於94年9月19日經本院以94年度訴字第409號判決判處有
    期徒刑1年2月確定（施用第一級毒品10月、施用第二級毒品
    6月，二罪併定），於94年9月19日入監執行；再(2)因毒品危
    害防制條例案件，於95年4月4日經台灣南投地方法院以94年
    度訴緝字第27號判決判處有期徒刑3年10月確定（連續販賣
    第二級毒品3年8月，持有第一級毒品4月，二罪併定），接
    續(1)案執行；後因中華民國九十六年罪犯減刑條例於96年7
    月16日施行，上開(1)(2)經臺灣南投地方法院96年8月27日以
    96年度聲減字第496 號裁定減刑後合併定其應執行刑為有期
    徒刑4年5月確定，指揮書執畢日期為98年12月11日，於97年
    8月12日因縮短刑期假釋出監付保護管束，於98年10月18日
    縮刑期滿，於98年10月18日觀護結束，於98年10月18日假釋
    期滿未經撤銷視為執行完畢等情，有臺灣高等法院被告前案
    紀錄表在卷可參，其於徒刑執行完畢五年以內，故意再犯本
    件有期徒刑以上之罪，為累犯，應依刑法第47條第1項之規
    定加重其刑。爰審酌被告有多次施用毒品犯罪前科之品行（
    參卷附臺灣高等法院被告前案紀錄表）、國中畢業之智識程
    度、經濟勉強維持之生活狀況（見警卷被告調查筆錄受詢問
    人資料），其因施用毒品，經觀察、勒戒、強制戒治執行完
    畢後，仍不思戒惕，且無視於毒品對於自身健康之戕害及國
    家對於杜絕毒品犯罪之禁令，再次施用毒品，未見戒除惡習
    之決心，惡性非輕，然念及被告犯後能坦承犯行，態度良好
    ，其施用毒品並無危害他人，犯罪手段尚屬平和，暨施用毒
    品者均有相當程度之成癮性及心理依賴，其犯罪心態與一般
    刑事犯罪之本質並不相同，應側重適當之醫學治療及心理矯
    治為宜等一切情狀，量處如主文所示之刑，並定其應執行之
    刑，以示懲儆。
五、扣案如附表編號1至7所示之海洛因7包（合計驗餘淨重共
    5.93公克）及如附表編號8至16所示甲基安非他命9包（合計
    驗餘淨重共16.1995公克），嗣分別經送鑑驗結果，確各別
    檢出第一級毒品海洛因成分及第二級毒品甲基安非他命成分
    ，業已說明如前，均屬違禁物，均應依毒品危害防制條例第
    18條第1項前段之規定，諭知沒收銷燬之。至送驗疑似第一
    級毒品海洛因之粉末時，同時檢出第三級毒品愷他命1包（
    驗餘淨重0.21公克），因品質數量未達純質淨重20公克以上
    ，不符合毒品危害防制條例第11條第5項之規定，不論以持
    有第三級毒品罪，亦與本件施用第一、二級毒品犯行無關，
    爰不於本件以違禁物予以宣告沒收。另扣案如附表編號17至
    23所示之行動電話4支（含SIM卡5張）、磅秤1臺、帳冊1本
    、分裝袋1包等物，業據被告供承：「行動電話其中兩支是
    跟藥腳聯絡用的，另外兩支是新的，我都還沒有使用過。
    SIM卡0000-000000號、0000-000000號兩支是我跟藥腳聯絡
    的電話號碼。電子磅秤是用來秤安非他命的用量，是販賣分
    裝的時候使用的。分裝袋是用來分裝毒品來販賣。記事本上
    面所記載的是與販毒有關的。」等語（見本院卷第23頁背面
    ），是附表編號17至23所示之物雖為被告所有，然非關本件
    施用毒品犯行，爰不為沒收之宣告，均附此說明。
六、刑法第62條業已將自首之規定修正為得減輕其刑，其修法理
    由為：「自首之動機不一而足，有出於內心悔悟者，有由於
    情勢所迫者，亦有基於預期邀獲必減之寬典者。對於自首者
    ，依現行規定一律必減其刑，不僅難於獲致公平，且有使犯
    人恃以犯罪之虞。在過失犯罪，行為人為獲減刑判決，急往
    自首，而坐令損害擴展之情形，亦偶有所見。是必減主義，
    在實務上難以因應各種不同動機之自首案例。惟得減主義，
    既可委由裁判者視具體情況決定減輕其刑與否，運用上較富
    彈性，真誠悔悟者可得減刑自新之機，而狡黠陰暴之徒亦無
    所遁飾，可符公平之旨，宜予採用。」查本件之查獲，係警
    方因偵辦販賣毒品案件而佈線監察，再聲請本院核發搜索票
    ，後持之前往被告現居處所執行搜索，途經臺中市○○○街
    12號前時發現被告，即當場查緝並附帶搜索，果自其身上扣
    得第一級毒品海洛因及第二級毒品甲基安非他命數包，已具
    合理懷疑其施用毒品，經帶同回警局得其同意採集尿液送驗
    而確認；被告於偵查初始，未基於主動請求戒除毒癮之真誠
    悔悟而供承施用毒品，接受採尿過程純粹屬被動配合偵查之
    作為，依前揭修法理由，爰不適用自首規定減輕其刑。另被
    告雖於本院審理時表示已供出上手即綽號「阿草」之人而欲
    減刑，惟此部分嗣經臺灣臺中地方法院檢察署函覆：並未依
    被告阮政豪之供述而破獲毒品來源，有臺灣臺中地方法院檢
    察署100年9月16日中檢輝禮100毒偵1744字第119513號函（
    附於本院卷第26頁）可憑，故被告此部分亦不構成供出上手
    之減刑事由，均附此敘明。
據上論斷，應依刑事訴訟法第273條之1、第299條第1項前段，毒
品危害防制條例第10條第1項、第2項、第18條第1項前段，刑法
第11條前段、第47條第1項、第51條第5款，判決如主文。
本案經檢察官戚瑛瑛到庭執行職務。
中    華    民    國   100     年    9    月    29    日
                  刑事第一庭   法  官   廖  穗  蓁
以上正本證明與原本無異。
如不服本判決應於收受送達後10日內向本院提出上訴書狀，並應
敘述具體理由；其未敘述上訴理由者，應於上訴期間屆滿後20日
內向本院補提理由書（均須按他造當事人之人數附繕本）「切勿
逕送上級法院」。
                               書記官    許  靜  茹
中    華    民    國   100    年    9     月    29    日
附錄本案論罪科刑法條
毒品危害防制條例第10條：
施用第一級毒品者，處6月以上5年以下有期徒刑。
施用第二級毒品者，處3年以下有期徒刑。
附表：
┌──┬──────────────────┬─────────┬────────────────┐
│編號│品                                名│  數          量  │備註：鑑  驗  結  果  暨        │
│    │                                    │                  │      應沒收銷毀之第一、二級毒品│
├──┼──────────────────┼─────────┼────────────────┤
│ １ │第一級毒品海洛因                    │4.14公克（含袋重）│1.含第一級毒品海洛因成分：      │
├──┼──────────────────┼─────────┤  (1)送驗碎狀塊1包               │
│ ２ │第一級毒品海洛因                    │1.99公克（含袋重）│    （驗餘淨重：零點陸伍公克）  │
├──┼──────────────────┼─────────┤  (2)送驗粉末4包                 │
│ ３ │第一級毒品海洛因                    │1.84公克（含袋重）│    （驗餘淨重：肆點捌伍公克）  │
├──┼──────────────────┼─────────┤  (3)送驗粉末2包                 │
│ ４ │第一級毒品海洛因                    │1.64公克（含袋重）│    （驗餘淨重：零點肆公克）  │
├──┼──────────────────┼─────────┤  總計驗餘淨重共伍點玖公克，  │
│ ５ │第一級毒品海洛因                    │0.49公克（含袋重）│  均依法沒收銷毀之。            │
├──┼──────────────────┼─────────┤2.含第三級毒品愷他命成分：      │
│ ６ │第一級毒品海洛因                    │0.48公克（含袋重）│  送驗粉末1包                   │
├──┼──────────────────┼─────────┤  （驗餘淨重0.21公克）          │
│ ７ │第一級毒品海洛因                    │0.37公克（含袋重）│3.未檢出毒品成分：              │
│    │                                    │                  │  送驗粉末1包                   │
│    │                                    │                  │  （驗餘淨重1.45公克）          │
├──┼──────────────────┼─────────┼────────────────┤
│ ８ │第二級毒品甲基安非他命              │3.70公克（含袋重）│送驗透明結晶 9 包，均檢出第二   │
├──┼──────────────────┼─────────┤級毒品甲基安非他命成分，驗餘淨  │
│ ９ │第二級毒品甲基安非他命              │3.69公克（含袋重）│重分別如下（依公克數多寡排列）  │
├──┼──────────────────┼─────────┤：                              │
│１０│第二級毒品甲基安非他命              │3.69公克（含袋重）│  1.點肆壹柒伍公克            │
├──┼──────────────────┼─────────┤  2.點玖貳玖公克            │
│１１│第二級毒品甲基安非他命              │2.72公克（含袋重）│  3.點貳玖貳肆公克            │
├──┼──────────────────┼─────────┤  4.貳點壹玖伍玖公克            │
│１２│第二級毒品甲基安非他命              │2.13公克（含袋重）│  5.壹點陸貳伍陸公克            │
├──┼──────────────────┼─────────┤  6.零點玖捌零陸公克            │
│１３│第二級毒品甲基安非他命              │1.26公克（含袋重）│  7.零點陸柒壹玖公克            │
├──┼──────────────────┼─────────┤  8.零點肆玖壹玖公克            │
│１４│第二級毒品甲基安非他命              │0.95公克（含袋重）│  9.零點壹零捌公克            │
├──┼──────────────────┼─────────┤總計驗餘淨重共拾陸點壹玖玖伍公  │
│１５│第二級毒品甲基安非他命              │0.64公克（含袋重）│克，均依法沒收銷毀之。          │
├──┼──────────────────┼─────────┤                                │
│１６│第二級毒品甲基安非他命              │0.34公克（含袋重）│                                │
├──┼──────────────────┼─────────┼────────────────┤
│１７│Lenovo 廠牌行動電話（門號 0000-00000│壹支              │                                │
│    │4、序號：000000000000000）          │（含SIM卡壹張）   │                                │
├──┼──────────────────┼─────────┤                                │
│１８│白色雙模機行動電話（門號 0000-000000│壹支              │                                │
│    │、0000-000000，序號：000000000000000│（含SIM卡貳張）   │                                │
│    │）                                  │                  │                                │
├──┼──────────────────┼─────────┤                                │
│１９│CoolPad 廠牌行動電話（門號0000-00000│壹支              │                                │
│    │2，序號：C26AC2CE）                 │（含SIM卡壹張）   │                                │
├──┼──────────────────┼─────────┤                                │
│２０│NOKIA廠牌行動電話（門號0000-000000、│壹支              │                                │
│    │序號：000000000000000）             │（含SIM卡壹張）   │                                │
├──┼──────────────────┼─────────┤                                │
│２１│磅秤                                │壹臺              │                                │
├──┼──────────────────┼─────────┤                                │
│２２│帳冊                                │壹本              │                                │
├──┼──────────────────┼─────────┤                                │
│２３│分裝袋                              │壹包              │                                │
└──┴──────────────────┴─────────┴────────────────┘